臺灣士林地方法院行政訴訟判決
                                       110年度交字第91號
原      告  呂一煥  
被      告  臺北市交通事件裁決所

代  表  人  蘇福智  
訴訟代理人  蕭文君  
上列當事人間交通裁決事件，原告不服被告中華民國110 年3 月
22日北市裁催字第22-DG0000000號裁決，提起行政訴訟，本院判
決如下：
    主      文
原告之訴駁回。
訴訟費用新臺幣參佰元由原告負擔。
    事實及理由
壹、程序事項：
    本件原告因不服被告於民國110 年3 月22日以北市裁催字第
    22-DG0000000號違反道路交通管理事件裁決書（下稱原處分
    ），裁處其罰鍰新臺幣（下同）900 元，提起行政訴訟，依
    行政訴訟法第237 條之1 規定，應適用交通裁決事件訴訟程
    序，本院並依同法第237 條之7 規定，爰不經言詞辯論，逕
    為判決。
貳、實體事項：
一、爭訟概要：
    桃園市政府警察局蘆竹分局（下稱舉發機關）南崁派出所員
    警認訴外人范慧麗所有車牌號碼000-0000號自用小客車（下
    稱系爭汽車），於110 年1 月12日9 時37分許，在桃園市○
    ○區○○路0 段000 號前，有「在禁止臨時停車處所停車」
    之違規事實，而於110 年1 月25日填製桃園市政府警察局桃
    警局交字第DG0000000 號舉發違反道路交通管理事件通知單
    （下稱舉發通知單）逕行舉發車主范慧麗，並記載應到案日
    期為110 年3 月11日前（嗣後更新為110 年5 月10日前，見
    本院卷第94頁）。原告於110 年2 月19日、110 年3 月19日
    向被告陳述意見，並自承為駕駛人，經舉發機關函復違規事
    實屬實，被告乃於110 年3 月22日作成原處分，依違反道路
    交通管理處罰條例第56條第1 項第1 款、第85條第1 項規定
    ，裁處原告罰鍰900 元。原告不服，遂提起本件行政訴訟。
二、原告起訴主張：
  ㈠系爭汽車停放位置為社區前公共廣場，為社區大樓附屬用地
    ，依道路交通管理處罰條例第56條第6項（原告誤載為第56
    條第10項）有載明在圓環、交岔路口十公尺內，公路主管機
    關、市區道路主管機關或警察機關得在不妨害行人通行或行
    車安全無虞之原則，設置必要之標誌或標線另行規定汽車之
    停車處所。所以員警在社區廣場是沒有豎立禁停標誌與標紅
    線下拍照違規停車，原告不服。門牌153號前社區廣場（公
    共空間）是社區提供訪客或貨車臨時停車的地方，還有平日
    社區住戶娃娃車上下課臨停處，廣場的地磚與人行道地磚完
    全不同。大法官釋字第564號解釋指出，「騎樓通道若提供
    公眾通行使用，所有人雖然不會因此完全喪失管理、使用、
    收益、處分的權力，但使用時原則上不得阻礙通行」，若把
    車輛停在設有禁停標誌的人行道、騎樓，依道路交通管理處
    罰條例可以舉發，如果人行道、騎樓劃設機車停車格，停放
    在機車停車格以外之車輛，也可舉發，若人行道、騎樓沒有
    豎立禁停標誌，也沒有劃設機慢車停放區，警察可實際依據
    個案觀察現場是否妨礙行人通行，如確有妨礙行人通行情形
    ，依道路交通管理處罰條例可以舉發，原告停車沒有妨礙行
    人通行，員警若沒有辦法證明為人行道或禁止停車或路口、
    併排等明確違規，或無法證明明顯有妨礙其他人、通行的具
    體事證，請求撤銷原處分。又原告打電話給桃園市政府道路
    養護工程處負責承辦人葉先生，詢問上揭地址前廣場為人行
    道或車道？承辦人回答社區門前廣場為車道不是人行道。桃
    園市政府工務局認門牌153號前為人行道，請提供市區道路
    暨人行安全地理資訊系統佐證資料。此外，若認系爭汽車停
    放位置為人行道，系爭汽車旁邊有花圃，不取締社區擺放的
    花圃，有違公平正義原則等語。
  ㈡並聲明：原處分撤銷。
三、被告答辯略以：
  ㈠卷查本案原舉發機關就違規事實查復，依道路交通管理處罰
    條例第3 條第1 項第1 款規定：「本條例用詞，定義如下：
    一、道路：指公路、街道、巷衖、廣場、騎樓、走廊或其他
    供公眾通行之地方。」，道路交通安全規則第111 條第1 項
    第1 款規定：「汽車臨時停車時，應依下列規定：一、橋樑
    、隧道、圓環、障礙物對面、鐵路平交道、人行道、行人穿
    越道、快車道等處，不得臨時停車。」。另交通部94年6 月
    21日交路字第0940006793號函內容略以「倘停車地點屬既成
    公眾通行之道路，不論產權是否屬於私人，仍應適用上揭規
    定」。復查桃園縣政府101 年5 月18日府工土字第10101236
    81號公告內容略以：「建築基地依建築技術規則設置之『沿
    街步道式開放空間』及依各都市計畫土地使用區分管制要點
    設置『退縮空間』為道路交通管理處罰條例第3 條第1 項第1 
    款所稱之『其他供公眾通行之地方』，納入『道路』管理。」。
    本件系爭汽車於前揭時間，停放在供公眾通行之人行道上，
    車內未見駕駛人，執勤員警爰依違規事實拍照存證舉發。次
    查道路交通管理處罰條例及道路交通安全規則已明文規定人
    行道及其他專供公眾通行之地方禁止臨時停車，駕駛人自應
    遵守。綜上，本件違規行為，應堪認定，被告依法裁處，並
    無違誤。
  ㈡並聲明：原告之訴駁回。
四、本院之判斷：
  ㈠按「汽車駕駛人停車時，有下列情形之一者，處新臺幣六百
    元以上一千二百元以下罰鍰：一、在禁止臨時停車處所停車
    。…」，道路交通管理處罰條例第56條第1項第1款定有明文
    。再按「汽車臨時停車時，應依下列規定：一、橋樑、隧道
    、圓環、障礙物對面、鐵路平交道、人行道、行人穿越道、
    快車道等處，不得臨時停車。…」、「汽車停車時，應依下
    列規定：一、禁止臨時停車處所不得停車。…」，道路交通
    安全規則第111條第1項第1款、第112條第1項第1款定有明文
    。
  ㈡經查，原告駕駛系爭汽車，於上揭時、地，有「在禁止臨時
    停車處所停車」之違規事實，有舉發通知單、採證照片、舉
    發機關110 年3 月2 日蘆警分交字第1100005728號函暨所附
    桃園縣政府101 年5 月18日府工土字第1010123682號函、桃
    園縣政府101 年5 月18日府工土字第10101236821 號公告等
    件附卷可稽（見本院卷第72-73 、80-84 頁）。
  ㈢原告雖主張：系爭汽車停放位置為社區前公共廣場，為社區
    大樓附屬用地，員警在社區廣場沒有豎立禁停標誌與標紅線
    下拍照違規停車，原告不服，廣場的地磚與人行道地磚完全
    不同，原告前電詢桃園市政府道路養護工程處承辦人葉先生
    ，其陳稱社區門前廣場為車道不是人行道，桃園市政府工務
    局認該處為人行道，請提供市區道路暨人行安全地理資訊系
    統佐證資料等語。按「本條例用詞，定義如下：…三、人行
    道：指為專供行人通行之騎樓、走廊，及劃設供行人行走之
    地面道路，與人行天橋及人行地下道。…」，道路交通管理
    處罰條例第3條第1項第3款定有明文。經查，本院前函詢桃
    園市政府建築管理處，桃園市○○區○○路0段000號前空地（即
    系爭汽車停放位置）規劃為何用途，據覆：旨揭車號停放位
    置依原竣工圖說為基地內依法留設之「退縮空間」或「人行
    道」，有該處110年10月14日桃建使字第1100072643號函及
    所附使用執照圖附卷可稽（見本院卷第172-174頁）。又依
    該使用執照圖所載「六米退縮線」（即外牆位置至人行道間
    為六公尺）及「人行道」（見本院卷第174頁），可見桃園
    市○○區○○路0段000號前空地靠南山路1段道路位置，有相當
    之寬度係作為人行道使用。參以「市區道路人行道設計規定
    如下：一、人行道寬度依行人交通量決定，其供人行之淨寬
    不得小於一點五公尺。但受限於道路現況，經該管主管機關
    核可者，其淨寬不得小於零點九公尺。…」，110年8月11日
    修正前市區道路及附屬工程設計標準第16條第1項第1款定有
    明文，可見人行道原則上不小於1.5公尺。再參酌本件採證
    照片、原告所提Google現場照片（見本院卷第73、200頁）
    ，系爭汽車隔著花圃緊鄰桃園市蘆竹區南山路1段道路，系
    爭汽車所在位置與道路邊緣相距應小於1.5公尺，則系爭汽
    車停放位置應屬人行道，原告駕駛系爭汽車，在人行道停車
    之違規事實，應堪認定。原告主張：系爭汽車停放位置為公
    共廣場，並非人行道，被告應提出市區道路暨人行安全地理
    資訊系統佐證資料，難以採憑。
  ㈣原告又主張：參酌大法官釋字第564號解釋，應考量原告之行
    為是否阻礙通行，若人行道、騎樓沒有豎立禁停標誌，也沒
    有劃設機慢車停放區，警察可實際依據個案觀察現場是否妨
    礙行人通行，如確有妨礙行人通行情形可以舉發，原告停車
    沒有妨礙行人通行，則請撤銷原處分等語。①惟按然道路交
    通管理處罰條例第56條第1項規定係立法者觀察、歸納多數
    個案後，認為某類型行為有侵害特定法益或公共利益之危險
    性，只要符合構成要件所描述之事實，即可認定其可罰性，
    而無須考量具體情況是否已產生實害。據此，原告在禁止臨
    時停車處所停車，其行為已該當於道路交通管理處罰條例第
    56條第1項第1款規定，至於實際上是否導致行人通行往來之
    障礙，則非所問。②又違反道路交通管理事件統一裁罰基準
    及處理細則第12條第1項、第12條之1雖定有得施以勸導，免
    予舉發之違規行為，然並未包括本件違規情形【違反道路交
    通管理事件統一裁罰基準及處理細則第12條第1項第6款規定
    ：「行為人有下列情形之一，而未嚴重危害交通安全、秩序
    ，且情節輕微，以不舉發為適當者，交通勤務警察或依法令
    執行交通稽查任務人員得對其施以勸導，免予舉發：...六
    、『深夜時段（零至六時）停車』，有本條例第五十六條第一
    項之情形。但於身心障礙專用停車位違規停車或停車顯有妨
    礙消防安全之虞，或妨礙其他人車通行經人檢舉者，不在此
    限。...」】，況各該規定為執勤員警於個案所為之權宜審
    酌，除有違法裁量情形外，法院對於舉發機關是否予以舉發
    之裁量原則上應予尊重。故原告此部分主張，亦難認可採。
  ㈤至原告主張：若認系爭汽車停放位置為人行道，系爭汽車旁
    邊有花圃，不取締社區擺放的花圃，有違公平正義原則等語
    。然查，原告本件違規行為，業經本院認定如前，原告所指
    系爭汽車旁擺放花圃違規等情，核與其本件違規行為無涉，
    並無從據以為對原告有利之認定。
五、綜上所述，原告駕駛之系爭汽車於前揭時、地，有「在禁止
    臨時停車處所停車」之違規事實，舉發機關據以製單舉發，
    被告並依道路交通管理處罰條例第56條第1項第1款、違反道
    路交通管理事件統一裁罰基準及處理細則及違反道路交通管
    理事件統一裁罰基準表之規定，以原處分裁處原告罰鍰900
    元，核無違誤。是原告訴請撤銷原處分，為無理由，應予駁
    回。
六、本件判決基礎已臻明確，兩造其餘之攻擊防禦方法經本院斟
    酌後，核與判決不生影響，無一一論述之必要，併予敘明。
七、本件第一審裁判費為300 元，應由原告負擔，爰確定第一審
    訴訟費用額如主文第2 項所示。
八、據上論結，本件原告之訴為無理由，依行政訴訟法第237條
    之7、第237條之8第1項、第98條第1項前段，判決如主文。
中　　華　　民　　國　  110　  年 　 10 　月  　28  　日
                  行政訴訟庭　 法　官　 林宜靜
以上為正本係照原本作成。
如不服本判決，應於判決送達後20日內，向本院提出上訴狀並表
明上訴理由（原判決所違背之法令及其具體內容或依訴訟資料可
認為原判決有違背法令之具體事實），其未載明上訴理由者，應
於提出上訴後20日內向本院補提理由書（上訴狀及上訴理由書均
須按他造人數附繕本，如未按期補提上訴理由書，則逕予駁回上
訴），並應繳納上訴裁判費新臺幣750元。
中　　華　　民　　國　  110　  年 　 10 　月  　28  　日
                               書記官   廖引鳳